臺灣高等法院臺中分院刑事判決　　　　　　　　九十二年度交上易字第二○三四號
　　上　訴　人　臺灣臺中地方法院檢察署檢察官
　　上　訴　人
　　即　被　告　丙○○
　　選任辯護人　陳聰能
　　被　　　告　辛○○
　　選任辯護人　江來盛
右上訴人等因被告等過失傷害案件，不服臺灣臺中地方法院九十一年度交易字第六七
二號中華民國九十二年八月二十日第一審判決（起訴案號：臺灣臺中地方法院檢察署
九十一年度偵字第二一三六六號），提起上訴，本院判決如左：
    主      文
原判決撤銷。
丙○○從事業務之人，因業務上之過失傷害人致重傷，累犯，處有期徒刑柒月。
辛○○因過失傷害人致重傷，處有期徒刑陸月，如易科罰金，以參佰元折算壹日。
    事      實
一、丙○○曾於民國八十八年年間因過失傷害案件，經原審法院判處有期徒刑三月確
    定；又於八十九年間因酒醉駕車之公共危險犯行，經原審法院判處有期徒刑二月
    確定；上開兩罪嗣經同院定其應執行之刑為有期徒刑四月確定，而於九十一年三
    月一日易科罰金執行完畢。詎仍不知戒慎，其從事自助餐之工作，需經常駕駛汽
    車載運便當外送，駕駛為其附隨業務。其於九十一年九月九日下午十七時五十分
    許，於送完便當下班之際，駕駛車號：６Ｊ─４７５７號自用小客車，沿台中縣
    梧棲鎮○○路，由北往南之方向行駛，當車行經港埠路與文昌路交岔路口時，應
    注意行車速度應依標誌或標線之規定，無標誌或標線者，在市區道路，時速不得
    超過五十公里；而其當時車行方向之燈光號誌雖為綠燈（綠色箭頭往前、往右）
    ，惟仍應注意車前狀況，隨時採取必要之安全措施；而依當時情形，又無不能注
    意之情事，詎其竟疏未注意仍以逾速限五十公里之時速七十公里之速度超速行駛
    欲通過該路口，並疏未注意車前狀況，隨時採取必要之安全措施。適辛○○駕駛
    車號：Ｈ６─１２７８號自用小客車，沿台中縣梧棲鎮○○路，由南往北之方向
    行駛，當車行經港埠路與文昌路交岔路口，欲左轉行駛文昌路時，其亦應注意該
    路口為設有號誌管制之交岔路口，其行進應遵守燈光號誌之指示，而當時其車行
    方向之號誌雖為綠燈（綠色箭頭往前、往右），但仍未變換為左轉綠燈（圓形紅
    色、綠色左轉箭頭），尚不得逕行左轉，且應注意車前狀況，隨時採取必要之安
    全措施；而依當時情形，又無不能注意之情事，詎其亦疏未注意遵守燈光號誌之
    指示即逕行左轉，且疏未注意車前狀況，隨時採取必要之安全措施。因辛○○、
    丙○○各有上開疏失，迨丙○○發現時業已閃煞不及，其車擦撞及辛○○之自用
    小客車右側車頭後，復向車行右前方打滑，並撞及同向行駛騎乘機器電動車之戊○○，致戊○○受有左脛骨腓骨下端開放性骨折、胸部挫傷、身體多處擦傷、左
    肱骨骨折合併橈神經損傷、左上臂皮膚缺損、臉部擦傷、多顆牙齒斷裂等傷，並
    造成左下肢膝下截肢之重傷害。
二、案經戊○○訴由台中縣警察局清水分局報告臺灣臺中地方法院檢察署檢察官偵查
    起訴。
    理      由
一、訊據上訴人即被告（下稱被告）丙○○對於右揭時、地超速行駛肇事並致告訴人
    戊○○受有重傷害之情，固直承不諱，惟否認其係從事自助餐之業務，其選任辯
    護人並為其辯護稱：本件肇事係因另被告辛○○違規左轉所致，丙○○之車輛被
    撞後失控打滑致撞及告訴人戊○○，被告之車速雖略高於時速五十公里之速限，
    然與本件車禍之發生並無相當因果關係，應為丙○○無罪之諭知云云。次訊之被
    告辛○○固坦承於前揭時、地駕駛上開自用小客車與被告丙○○所駕駛之汽車發
    生碰撞事故，致告訴人戊○○受有重傷害等情不諱，惟堅詞否認有何過失之犯行
    ，辯稱：「我是停在左轉專用道等左轉之燈號，當時是我在等待左轉的時候，我
    行車方向那個路口的燈號是箭頭綠色直行還有綠色箭頭往右，如同原審卷第三十
    四頁下方的照片，我等到燈號變換為圓形紅色、左轉綠色箭頭的燈號，如同原審
    卷第三十五頁上方這張照片。我在等待左轉時，對向車道車子很多，但是等到燈
    號變換為圓形紅色、左轉綠色箭頭的燈號時，我要左轉的時候對向車道並沒有任
    何車子時，忽然間有一部車子疾駛過來撞上我的車子，該部車子撞到我的車子之
    後，還在打轉並且碰到他同一方向停在路邊的兩部小客車」云云。惟查：
  (一)右揭事實，業據告訴人戊○○指述甚詳，且被告丙○○亦供承其當時超速行駛，
    與另被告辛○○發生碰撞車禍後，車輛向右前方打滑，並撞及同向行駛騎乘機器
    電動車之戊○○等情，並有道路交通事故調查報告表一份、現場照片八張在卷可
    稽；而告訴人因上開車禍，致受有左脛骨腓骨下端開放性骨折、胸部挫傷、身體
    多處擦傷、左肱骨骨折合併橈神經損傷、左上臂皮膚缺損、臉部擦傷、多顆牙齒
    斷裂等傷，並造成左下肢膝下截肢之重傷害，亦有童綜合醫院所出具之診斷證明
    書在卷可佐。
  (二)證人即當時在場目睹車禍發生過程之證人庚○○：於九十一年十月十一日警詢
    時證稱：「（當時港埠路與文昌路口有號誌、標誌、標線？當時號誌為何？）有
    號誌，當時港埠路為全綠燈」、「（你是否能說明當時肇事情形？）因我當時剛
    下班騎至文昌路時要過港埠路（西向東），至港埠路安全島時剛好變紅燈，我就
    看見甲方辛○○駕駛自小客Ｈ６─１２７８號由港埠路直行要左轉文昌路口（南
    向西）與乙方丙○○所駕駛自小客６Ｊ─４７５７號由港埠路直行不知道第幾線
    道（北向南），就在港埠路與文昌路口發生擦撞，乙方失控車子轉了一、二圈，
    再撞上一位阿伯騎的電動腳踏車，阿伯跌倒受傷送醫救護」等語（詳見偵查卷第
    十五頁）。又於九十一年十一月十四日檢察官偵查時證稱：「（經過情形？）
    我當時是搶黃燈過去，我開到路中央剛變紅燈，我是走文昌路，所以被告二人開
    過來時應該是剛變綠燈」等語（詳見偵查卷第三七頁）。再於九十二年二月二
    十六日原審訊問時證稱：「‧‧‧我在港埠路安全島中間看到車禍，我到路口只
    是黃燈，走到安全島是紅燈，所以停在安全島上」、「我直走到中間變紅燈，所
    以停在安全島上，過去後也是要直走，經過時車子很多就闖不過去了」、「（車
    禍情形？）我轉過頭去就發生車禍了，轉彎車從我旁邊過去，開了一、二線就撞
    過去了，我才變紅燈他就馬上轉過去了。直行車是綠燈開過來就被撞了，有開很
    快‧‧‧左轉車開不快，其他車子剛起步而已所以沒有撞到，只有直行車開過來
    就撞到了」、「丙○○車道是沒有車子停，就直接闖過去，我的右手邊整排都有
    停車子，應超過五部以上」等語（詳見原審卷第四四、四五頁）。復於本院九
    十三年一月二十九日審理時證稱：「（請詳敘述本件車禍發生當時燈號轉變的情
    形？）車禍發生到現在已經很久了，很多細節我記不清楚了。當時經過港埠路時
    我是搶黃燈過的，到中間安全島處看到紅燈時，我就停住，停住之後就有一輛往
    南下的車子從我旁邊開過去，然後就發生車禍」、「（從你看到紅燈停在安全島
    到該車左轉經過發生車禍的時間大約有多久？）我不太記得，我只知道沒多久而
    已，但是如果要我記住約多久，我無法回答」、「（你在偵查中供述被告二人剛
    變綠燈，當時是直行的綠燈或是左轉的綠燈？）我不記得，我只知道當時我是停
    紅燈，而直行車有在行駛」、「（提示原審卷四五頁正面倒數第四、五行，內容
    能否再詳細說明？〈提示交自閱並告以要旨〉我所說的「丙○○車道」是車輛行
    進的車道，不是路邊停車的車道。我所說的「我的右手邊」就是指丙○○對向的
    車道上的車子，在我停等紅燈的時候有車經過我身旁，當時法官問我說大約有幾
    輛，我說大約有五輛，因為第一部車開過去發生車禍之後，其他的車子不敢開過
    去停在安全島的中間那裡、「（如果辛○○的車子是違反號誌的管制違規左轉，
    為何在他後面還有四、五部車也會將車輛推進到安全島的中間區域？）因為那條
    道路蠻大的，有的人就會把車子開到超過安全島的區域」等語（詳見本院審判筆
    錄第十九、二○頁）。經查：
    (1)證人即員警曾志烽於原審證稱：「（如何查訪證人《童》？）我有查訪檳榔攤
      及正新汽車，正新汽車有說有一員工有看到，所以才製作筆錄，是隔天早上就
      找到證人庚○○，製作筆錄是一個月後」等語（詳見原審卷第九八頁）；另被
      告辛○○於原審訊問證人庚○○就所見車禍發生之經過情形後供稱：「證人是
      穿豐田汽車制服，我的車子是停在內線道，當天紅燈剛綠燈，停有很多車子」
      等語；且於證人曾志烽為上開證述後供稱對曾志烽之證言沒有意見（詳見原審
      卷第四五頁正面、第九八頁反面），並有證人庚○○於原審當庭所繪製其下班
      返家路線圖一紙在卷可憑，堪認證人庚○○於上開車禍發生時確在現場且目睹
      車禍發生之情景。
    (2)被告辛○○於本院供稱：丙○○的車子在證人庚○○任職之公司修護，而質疑
      證人庚○○立場偏頗被告丙○○。然查，證人庚○○與被告丙○○、辛○○原
      不認識，業據證人庚○○於警詢時證述在卷；且員警曾志烽於車禍發生後隔天
      來找證人庚○○，之後告訴丙○○之家屬，丙○○之父親曾來找過庚○○請其
      作證之事實，復據證人庚○○於本院審理時證述在卷，然證人庚○○卻遲至車
      禍發生逾一個月之九十一年十月十一日，始至警局接受詢問，足見證人庚○○
      對作證一事因事不關己處於較消極之態度；參以證人庚○○始終證稱被告丙○○開車車速甚快，被告辛○○則車速不快等語，足見其在作證之態度上並未偏
      袒被告丙○○。又證人庚○○僅係受僱於汽車修護公司，支領月俸，何人之汽
      車至其任職之公司修護並非其所關心亦非其所能置喙，被告以上情質疑證人庚○○所證偏頗被告丙○○，概屬多慮並屬臆測，尚非可取。
    (3)由證人庚○○上開歷次證述可知：
      證人庚○○當時沿文昌路由西往東方向行駛，行至該路與港埠路口時，其搶
        黃燈欲通過該交岔路口，然行至中間安全島缺口處時，因其行向燈號變為紅
        燈，乃將車停止於該處等候：原審曾於九十二年七月十六日至現場勘驗肇事
        路口燈光號誌變換之秒數，結果與告訴人所呈報者（原審卷第七十三頁燈光
        號誌變換順序及秒數圖表）相同，有原審勘驗筆錄在卷可稽（詳見原審卷第
        九五頁）。依上開燈光號誌變換順序及秒數圖表所示，文昌路之號誌綠燈（
        綠色箭頭往前、往右、往左）後變為黃燈再變為紅燈，該表雖未標示文昌路
        黃燈之時間，然參照該表所示港埠路黃燈之時間為三秒及被告辛○○於原審
        所提之燈號、秒數變換圖表（庚○○行進方向）所示黃燈為三秒（詳見原審
        卷第六○頁），堪認當時庚○○搶黃燈之時間僅有三秒鐘。而依卷附道路交
        通事故調查報告表所示，港埠路中間設有安全島，由證人庚○○行車穿越方
        向欲至安全島缺口處需經過六個車道，每個車道有三點四公尺寬，則證人庚○○稱其當時搶黃燈過去，行至車道中間即安全島缺口處變為紅燈，應符合
        上開勘驗之結果，足堪採信。
      證人庚○○證稱其當時搶黃燈過去，至路中間變為紅燈，因此伊認為港埠路
        當時是綠燈：
        1.告訴人於九十一年十月十八日警詢時指稱：「（現場有無號誌、標誌、標
          線？當時號誌為何？號誌是否正常？）有號誌，標誌、標線、號誌正常，
          號誌為全綠燈」、「我由梧棲鎮○○路直行最外車道（北向南）至文昌路
          口時，不知道什麼原因被何車撞上倒地受傷我都不知道」、「（你肇事前
          行車時速約多少公里／小時？行駛於何車道？有無煞車？）我剛起步，約
          五至六公里」等語。又於偵查中稱：「我當時騎的很慢，我騎到路口時是
          紅燈，變了綠燈我才騎過去的，沒有幾秒鐘我就被撞到」等語。復於原審
          陳稱：「（過馬路時是什麼燈號？）」只有一個綠燈而已，遠處看是紅燈
          ，我有停下來，等了幾秒，看見綠燈，就被撞上了，王車是從後面撞過來
          的，我的車速與一般腳踏車一樣很慢，過馬路時沒有看到蔡車左轉過來」
          、「（為何被撞到）我是到路口停紅燈幾秒鐘，綠燈亮時我就行駛，就被
          撞了」、「我只看到一個綠燈，沒有注意旁邊有無車子跟我走，我是走慢
          車道」等語（詳見原審卷第二二頁正面、九八頁反面）。由告訴人前後指
          訴內容可知，其當時騎乘機器電動車沿港埠路慢車道由北向南方向行駛，
          行至該路與文昌路口時遇號誌為紅燈，遂在該處停等紅燈，迨號誌由紅燈
          轉為綠燈時前行，而在路口處被撞及，且其所稱通過路口時之燈光號誌與
          證人庚○○所證述港埠路之號誌相同。雖告訴人於原審曾陳稱：「我騎時
          是一直綠燈慢慢騎過去沒有停紅燈」（詳見原審院第四六頁正面），然告
          訴人所陳究係指其騎車於港埠路上行駛至與文昌路口時，並未停等紅燈即
          逕行通過路口，抑或指其於通過路口時並未遇見紅燈而停車？上開供述尚
          屬語焉不詳！嗣經被告選任辯護人於本院詰問後，其明確證稱：「我是有
          停等紅燈，等到綠燈時，才慢慢騎過去」等語（詳見本院卷第一一三頁）
          ，自不能執告訴人前述非明確之供述而認其前後所指有何不一之處。
        2.被告丙○○於警詢時供稱：「（現場有無號誌、標誌、標線？當時號誌為
          何？號誌是否正常？）有號誌，標誌、標線、號誌正常，號誌為全綠燈」
          、「我由梧棲鎮○○路直行第三車道（北向南）至文昌路時，辛○○由港
          埠路直行要左轉文昌路行駛最內車道（南向西），我看到時已閃避不及，
          對方就從我左前車門撞上，我車子失控轉了一、二圈不知道有沒有撞到其
          他車子我就不知道了」等語。於偵查中供稱：「我當時是往龍井方向開，
          當時是綠燈，我跟戊○○是同一方向‧‧‧之前看到是紅燈，到了十字路
          口前就變綠燈」等語。於原審供稱：「‧‧‧當時是綠燈，我行駛港埠路
          上，我是直行，蔡車轉過來，告訴人車子與我同向，且在我旁邊。當時是
          全綠燈，我先撞到蔡車，打滑再撞到告訴人，我是綠燈直接穿越路口」等
          語（詳見原審卷第二一頁正面）。由被告丙○○之供述可知，當時其通過
          上開路口時，行進方向之燈光號誌為綠燈，亦與告訴人、證人庚○○所證
          述者相同。
        3.依證人庚○○、告訴人、被告丙○○前開證述，一致供證稱當時港埠路行
          向之號誌為綠燈。而渠等所指之綠燈依現場燈光號誌所示應為：「綠色箭
          頭往前、往右」，有該路口現場照片在卷可參。查，證人庚○○、告訴人
          、被告丙○○對當時港埠路燈光號誌之陳述，證人庚○○或稱「全綠燈」
          ，或稱「綠燈」，告訴人或稱「全綠燈」，或稱「綠燈」，或稱「一個綠
          燈」，被告丙○○或稱「全綠燈」，或稱「綠燈」，用語雖有不同，且均
          未精確使用「綠色箭頭往前、往右」之用語，惟依渠等之供證內容，應指
          告訴人、被告丙○○行車方向之港埠路當時之燈光號誌是可前行通過之意
          。此另由被告辛○○於原審所供：「我在路口是全綠燈，我有等沒有車子
          來時才啟動」（詳見原審卷第一一一頁），及被告辛○○之妻蔡陳麗貞於
          警詢時同使用：「全綠燈」之用語，亦未使用「綠色箭頭往前、往右」之
          用語陳述即明。是自不得以證人庚○○、告訴人、被告丙○○前後對燈光
          號誌之用語並不統一，且未精確使用「綠色箭頭往前、往右」之語，而認
          渠等對於燈光號誌之陳述即為前後不一而不可採信。
        4.雖被告丙○○於原審另供稱：「我的方向只有一個綠燈，沒有右轉燈」、
          「（當天車禍之燈號？）是綠燈，是全綠，只有一個綠燈，之前是紅燈，
          約有一百公尺左右變綠燈‧‧‧」等語（詳見原審卷第二一頁反面、第四
          五頁反面）。然所謂「全綠」、「一個綠燈」究何所指？原審並未提示相
          關燈光號誌照片或圖表以供被告丙○○確認，自難認其所稱之「全綠，只
          有一個綠燈」係指一般所見「綠色圓形燈號」，亦難指為「綠色箭頭往前
          燈號〈指僅有一個往前之綠色箭頭〉」；且被告丙○○係本件車禍肇事者
          之一，係雙方不爭之事實，而依卷附車禍路口燈光號誌照片及告訴人、被
          告辛○○所提之路口燈光號誌圖表，亦無「綠色圓形燈號」或「綠色箭頭
          往前燈號」，是更不宜認被告丙○○上開所指之燈光號誌為「綠色圓形燈
          號」或「綠色箭頭往前燈號」，亦足見其所供：「沒有右轉燈」應為「沒
          有左轉燈」之誤。再被告丙○○於警詢時供稱其於車禍發生前在約距離二
          十至三十公尺處看到對方（指辛○○）；於偵查中供稱：「我當時是往龍
  井方向開，當時是綠燈，我跟戊○○是同一方向‧‧‧之前看到是紅燈，
          到了十字路口前就變綠燈」等語。於原審供稱：「從中棲路轉過去是紅燈
          ，到了約路口五、六十公尺處變綠燈」、「（多遠前看到《蔡》？）快到
          路口時才看到」、「（當天車禍之燈號？）是綠燈，是全綠，只有一個綠
          燈，之前是紅燈，約有一百公尺左右變綠燈‧‧‧」等語。於本院準備程
          序時供稱：「我在一、兩百公尺左右就看到燈號，我就直開，橋下有柱子
          ，我行駛二、三車道，視線有些擋到，我到的時候，才看到辛○○左轉過
          來‧‧‧」等語。被告丙○○對於何時看到被告辛○○，或稱「距離二、
          三十公尺」，或稱：「快到路口時才看到」、「我到的時候，才看到蔡國
          興左轉過來」，前者供述較具體之數據，其餘二者則不具體，本難相較其
          彼此間有何明確不同之處。又關於在距路口多遠處看到港埠路行向之燈號
          變換為綠燈，或稱「約五、六十公尺」，或稱「約一百公尺」，或稱「一
          、兩百公尺」，距離越說越遠。然上開距離既非經過測量所得之數據，全
          憑感覺判斷，衡情容易因時間久隔，感覺愈益生疏而有不一之陳述，否則
          依被告丙○○之供述，其越往後之供述對其越不利（蓋告訴人自路口停止
          線至被撞及處之距離係固定不變，然依被告前開供述之距離，距離短者與
          距離長者能同一時間到達而發生車禍並波及告訴人，距離短者之車速當較
          距離長者為慢，換言之，其在五、六十公尺之距離發現燈號變換，與在兩
          百公尺距離見到燈號變換，在同一時間內均可到達，後者豈非表示被告王
          怡銘之車速較前者為快），被告丙○○若明知僅有五、六十公尺之距離，
          卻故意稱為一、二百公尺，使自己限於更不利之境，尚與常情有違。上開
          前後供述不一尚難認係被告丙○○說謊，進而推認其所供當時通過路口時
          之燈光號誌為綠燈之供述係屬不實。
  (三)證人庚○○證稱其當時搶黃燈過去，至路中間變為紅燈，則依照前述與勘驗結果
    相同之燈光號誌變換順序及秒數圖表（詳見原審卷第七十三頁）所示，此時港埠
    路行向之燈光號誌為綠燈（綠色箭頭往前、往右）甚明。而依證人庚○○前開證
    述、告訴人前開指訴及被告丙○○當時車行速度約時速七十公里等情，可知車禍
    係在港埠路燈號轉換為綠燈（綠色箭頭往前、往右）後很短暫之時間內發生。至
    該時間有多久？證人庚○○於原審前往現場勘驗時雖曾一度證稱：「我從文昌路
    過來，停在橋下分隔島，停了二十秒左右，才看到《蔡》車過來，我只注意自己
    燈號，我是搶黃燈過去，《蔡》車是左轉直接從我旁邊過去，然後就聽到『碰』
    一聲，就發生車禍了」等語（詳見原審卷第九七頁反面）。然上開二十秒之時間
    ，證人庚○○究係以何為根據？其於本院審理時稱：因為當時法官一定要伊說出
    大約幾秒的時間，伊認為二十秒不是很長的時間，是一瞬間的事，所以才這樣說
    等語。此未藉助計時器具而為之陳述，全憑證人對時間之感覺所作之陳述，並不
    科學，可能與實際有所誤差，此觀本院於審理時當庭請證人庚○○於法庭上閉上
    眼睛，感覺時間之經過，對照法庭之時鐘，證人在閉眼之後七秒說車禍發生了，
    即知其所稱之二十秒鐘並不正確，自難以證人係於勘驗現場時，在車禍路口實景
    對照下所為之陳述，即認該二十秒之時間為正確可採。此另由原審被告丙○○之
    選任辯護人於證人庚○○證述後，對其所述時間表示存疑，且被告辛○○於原審
    之選任辯護人亦稱：證人停了約二十秒，則港埠路之車輛應無起步之問題後，庚○○又稱：「我停在橋下後，看到紅燈後就停下來了，蔡車就轉過了，是一瞬間
    的」（詳見原審卷第九八頁反面），亦見證人庚○○上開二十秒之證述，僅在強
    調車禍係在短暫之時間內發生之意。又查，文昌路行向於綠燈轉成黃燈再變為紅
    燈，其紅燈之時間有一○二秒，同時間港埠路之綠燈（綠色箭頭往前、往右）時
    間則有八十四秒，此有上開燈光號誌變換順序及秒數圖表（詳見原審卷第七十三
    頁）在卷可憑，足見被告辛○○確係未遵守燈光號誌之指示，於其行向為綠燈（
    綠色箭頭往前、往右），不得逕行左轉之際（須待燈號轉為圓形紅色、綠色往左
    箭頭燈號時時始可左轉），違規左轉，致肇禍事。此另由證人曾志烽於原審作證
    時所述：「（當時有無聽雙方表示何人闖紅燈？）我有問被告《蔡》燈號，他說
    是全綠，被告《王》也說全綠」等語（詳見原審卷第九八頁正面）亦可明瞭。蓋
    被告辛○○於九十一年十月二十三日警詢時供稱：當時燈號為「紅燈左轉燈」，
    足見被告辛○○於警局詢問時瞭解其於所稱「紅燈左轉燈」始可左轉而得主張路
    權；然其於員警曾志烽處理車禍時卻稱係全綠燈，而非稱「紅燈左轉燈」，足見
    被告辛○○係以為當時燈號綠燈係可左轉，而逕行左轉。證人即被告之妻蔡陳麗
    真於警詢、原審證述當時辛○○左轉時燈號係紅燈左轉燈云云，應係迴護被告辛○○之詞，並非可採。再告訴人雖於警詢時指稱其在醫院時被告丙○○態度惡劣
    口出惡言：現在是七月半，你是要去趕死，然此為被告丙○○於原審所否認；且
    上開詞語通常係責罵與之直接發生車禍之對方。本件告訴人係與被告丙○○同向
    騎車，且告訴人騎在慢車道，丙○○駕車行駛在第三快車道，告訴人並未妨礙丙○○之動線，而告訴人又係於丙○○與辛○○發生碰撞後遭波及者，況告訴人年
    紀老邁（十七年次）又騎乘機器電動車，速度必然不快，上開用語以之用於告訴
    人身上並不合適，衡情被告丙○○應不至於為如上之言語。被告丙○○於原審語
    帶保留稱：「我沒有講那些話，我父親有無講，我不清楚」（詳見原審卷第二二
    頁反面），若係被告丙○○之父親所言，其既未在車禍現場目睹車禍之發生，對
    於現場狀況孰是孰非並不清楚，其或將告訴人誤認為被告辛○○（渠等僅差三歲
    ）或純粹迴護其子責怪對方之立場所言，均難以上開詞語遽認被告丙○○與告訴
    人係未遵守燈光號誌之指示，違規闖越紅燈而肇禍事。
  (四)按汽車行車速度，依標誌、標線之規定，無標誌、標線者，在市區道路時速不得
    超過五十公里；又汽車行駛至交岔路口，其行進應依燈光號誌指示；再汽車行駛
    時，駕駛人應注意車前狀況，並隨時採取必要之安全措施。道路交通安全規則第
    九十三條第一項第一款、第一百零二條第一項第一款、第九十四條第三項分別定
    有明文。復按：「按汽車司機有隨時警戒前方，預防危險發生之義務，上訴人既
    以駕駛大客車為業，駕駛上述大客車行駛通衢大道，對於路上人車，自應為相當
    之注意，縱令其行車至上述路口時，其車行方向之燈號係屬綠燈，然綠燈可通行
    ，不過為指揮交通之一種手段，途中有無發生危險之可能，仍應由行車之駕駛人
    為充分之注意，自難以其行車之燈號係綠燈，可以通行，即可不負注意之責任」
    （最高法院八十一年度台上字第三三九○號裁判意旨參照）。本件肇事路段之行
    車限速為時速五十公里，此有道路交通事故調查報告表之記載在卷可稽，被告丙○○行車速度約為時速七十公里，業據其供明在卷（詳見本院卷第七五頁），其
    顯係超速行駛。被告丙○○應注意上開速限之規定，且其當時車行方向之燈光號
    誌雖為綠燈（綠色箭頭往前、往右），仍應注意車前狀況，隨時採取必要之安全
    措施；而依當時情形，又無不能注意之情形，詎其竟疏未注意仍以逾速限五十公
    里之時速七十公里之速度超速行駛，且疏未注意車前狀況，隨時採取必要之安全
    措施。另辛○○亦應注意當時其車行方向之號誌雖為綠燈（綠色箭頭往前、往右
    ），但仍未變換為左轉綠燈（圓形紅色、綠色左轉箭頭），尚不得逕行左轉，且
    應注意車前狀況，隨時採取必要之安全措施；而依當時情形，又無不能注意之情
    形，詎其亦疏未注意遵守燈光號誌之指示即逕行左轉，且疏未注意車前狀況，隨
    時採取必要之安全措施。因辛○○、丙○○各有上開疏失致發生碰撞，並於碰撞
    後丙○○之車輛向右前方打滑，撞及同向行駛騎乘機器電動車之戊○○，致戊○○受有上開之傷，並造成左下肢膝下截肢之重傷害。被告二人各有過失甚為明確
    ，且渠等之過失行為與告訴人之受傷間又有相當因果關係，自均應付過失傷害致
    重傷之責。雖被告辛○○違規左轉，為肇事主因，然被告丙○○若非超速行駛，
    或能於及時發現時採取閃煞之避險舉措，不致與被告辛○○發生碰撞，即便發生
    碰撞後，亦因車速已減而不致殃及告訴人，是被告之超速行駛，非僅違反道路交
    通安全規則，且與本件告訴人之受傷間存有相當因果關係，仍不能因此解免刑責
    。事證明確，被告丙○○、辛○○犯行均堪認定，二人所辯及選任辯護人為渠等
    所為之辯護均無可取，被告等犯行堪以認定，均應依法論科。
  (五)按：刑法上所謂業務，係指個人基於其社會地位繼續反覆所執行之事務，其主要
    部分之業務固不待論，即為完成主要業務所附隨之準備工作與輔助事務，亦應包
    括在內，最高法院著有七十一年台上字第一五五○號判例足資參照。經查：本件
    被告丙○○於原審先供承：「當時從事自助餐送便當的，每天要外送」等語；又
    供稱：「（車禍時車上有無便當？）剛送完便當就直接下班」等語（詳見原審卷
    第二一頁正面、四四頁正面）；且被告之母確從事自助餐業，亦據被告之母乙○○○於本院審理時到庭證述屬實，足見被告前開所供與事實相符，堪以憑信。被
    告丙○○從事自助餐之工作，需經常駕駛汽車載運便當外送，駕駛為其附隨業務
    ，揆之前開判例意旨，其係從事業務之人甚明。雖被告丙○○嗣於本院準備程序
    稱：伊並非每天都要送便當，平均一星期二、三天幫伊母親送一次便當，且係中
    午較忙之時間才幫忙送云云；另證人即被告丙○○之父、母甲○○、乙○○○、
    自助餐店之受僱己○○○等人於本院審理時均證稱丙○○一星期僅約有二、三次
    幫忙送便當，且皆以車身貼有「大庄便當」字樣之箱型車送便當，送便當之時間
    僅有中餐云云，與被告上開於原審所供承之事實不符，應係事後迴護被告丙○○
    之詞，與丙○○於本院之辯詞，同不可採信。退步言之，縱認被告丙○○每週僅
    從事送便當之工作二至三次，惟被告丙○○當時並無其他工作，業據其供明在卷
    ，且該自助餐店每週需外送便當之時間僅有五天，亦據證人己○○○證述在卷，
    被告丙○○上開送便當之次數頻率甚高，並非偶一為之可比，亦足認送便當之工
    作係其反覆所執行之事務；其於從事送便當之業務過程中，駕駛即為完成其主要
    業務所附隨之準備工作與輔助事務。是被告丙○○所辯及上開證人所證亦無解於
    被告丙○○為從事業務之人之認定。被告既係從事業務之人，法律上自應課以較
    高之注意義務，此不因其於駕車時是否正在載送便當或是否駕駛貼有「大庄便當
    」字樣之箱型車，而有差異，被告丙○○及證人等就此部分所為之供證，同無解
    於被告丙○○為從事業務之人之認定。
二、核被告丙○○所為，係犯刑法第二百八十四條第二項後段之業務過失傷害致重傷
    罪。公訴人認其所為係犯刑法第二百八十四條第一項後段之過失傷害致重傷罪嫌
    ，尚有未洽，起訴法條應予變更。又被告丙○○曾於民國八十八年年間因過失傷
    害案件，經原審法院判處有期徒刑三月確定；又於八十九年間因酒醉駕車之公共
    危險犯行，經原審法院判處有期徒刑二月確定；上開兩罪嗣經同院定其應執行之
    刑為有期徒刑四月確定，而於九十一年三月一日易科罰金執行完畢之事實，有台
    灣高等法院被告全國前案紀錄表在卷可考，其於刑之執行完畢五年內，再犯本件
    有期徒刑以上之罪，為累犯，應依刑法第四十七條之規定加重其刑。原審認被告
    丙○○犯罪事證明確，予以論罪科刑，固非無見，惟原審認被告丙○○過失之情
    節中關於其未遵守燈光號誌之指示一節，尚有未洽。被告丙○○上訴意旨指摘原
    判決認定其違反燈光號誌之指示一情，係屬不當，為有理由；至其上訴意旨另稱
    其非從事業務之人及其選任辯護人為其辯護稱被告丙○○應無過失云云，指摘原
    判決不當，則無可取。原判決既有上述可議之處，即屬無可維持，應由本院將原
    判決關於被告丙○○部分撤銷改判。另原判決未為詳查，細心勾稽，遽為被告辛○○無罪之諭知，核有未當，檢察官亦執此指摘認原判決不當，其上訴為有理由
    ，自應將原判決關於被告辛○○部分一併撤銷改判。爰審酌本件車禍之發生，被
    告辛○○為肇事主因、被告丙○○亦有過失，被告辛○○於案發後一再推諉責任
    ，而被告丙○○依其前科紀錄所示，駕駛紀錄不良，一再肇事或危險駕駛，顯見
    其對於遵守交通規則之守法觀念甚為薄弱，且無視於用路人之生命、身體、財產
    之安全，前案刑之宣告並准予易科罰金後僅隔六個月，又發生本件車禍，足見並
    未因此使其心生警惕、小心駕駛，又被告二人迄今仍未與告訴人達成民事和解，
    賠償損害，並參酌被告二人犯後態度等一切情狀，各量處被告丙○○、辛○○如
    主文第二、三項所示之刑，並就被告辛○○部分諭知易科罰金折算之標準，以資
    懲儆。
據上論結，應依刑事訴訟法第三百六十九條第一項前段、第三百六十四條、第二百九
十九條第一項前段、第三百條，刑法第二百八十四條第一項後段、第二項後段、第四
十七條、第四十一條第一項前段，罰金罰鍰提高標準條例第一條前段、第二條，判決
如主文。
本案經檢察官丁○○到庭執行職務。
中      華      民      國      九十三     年     二      月    十二    日
                                    臺灣高等法院臺中分院刑事第四庭
                                          審判長法  官  洪  耀  宗
                                                法  官  劉  登  俊
                                                法  官  江  德  千
右正本證明與原本無異。
不得上訴。
                                                書記官  吳  麗  琴
中      華      民      國      九十三     年     二      月    十三    日
【附錄論罪科刑法條】
刑法第二百八十四條：
因過失傷害人者，處六月以下有期徒刑、拘役或五百元以下罰金。致重傷者，處一年
以下有期徒刑、拘役或五百元以下罰金。
從事業務之人，因業務上之過失傷害人者，處一年以下有期徒刑、拘役或一千元以下
罰金。致重傷者，處三年以下有期徒刑、拘役或二千元以下罰金。
                                                                        Ｆ
